臺灣高等法院民事判決　　　　　　　　　　93年度訴字第89號
原　　　告　戊○○
　　　　　　庚○○
　　　　　　乙○○
　　　　　　壬○○
　　　　　　癸○○
　　　　　　甲○○
　　　　　　丙○○
兼　共　同
訴訟代理人　辛○○
原　　　告　己○○
訴訟代理人　蔡秀卿
　　　　　　辛○○
被　　　告　丁○○
當事人間侵權行為損害賠償事件，原告提起附帶民事訴訟，經刑
事庭裁定移送，本院於94年 3月29日言詞辯論終結，判決如下：
    主  文
被告應分別給付原告各新臺幣捌萬壹仟柒佰拾元及自九十四
年一月七日起，至清償日止，按年息百分之五計算之利息。
原告其餘之訴暨假執行之聲請均駁回。
訴訟費用由被告負擔六分之ㄧ，餘由原告負擔。
    事實及理由
一、本件原告主張略以：被告於民國92年12月25日11時45分許駕
    駛重型機車，行經臺北縣板橋市○○路 ○段與正隆巷口時，
    被害人黃明玉正過馬路，因號誌變換，被害人未能一次通過
    馬路而自斑馬線中央掉頭欲退回路旁，被告本應注意車前之
    狀況，讓行人優先退回馬路後再駕車前進，當時路況甚佳，
    並無不能注意之情事，惟被告卻於被害人未退回路旁前即加
    速通行，因此撞擊被害人，致其受重傷，嗣雖即送至板橋中
    英醫院急救，仍於同年月29日12時46分死亡。被告並因此被
    判過失致死罪，並處有期徒刑 8月，此有臺灣板橋地方法院
    93年度交易字第146號及本院93年度交上易字第260號刑事判
    決可稽。原告因被告之侵權行為共同支出醫療費用新台幣（
    下同） 8萬4372元及殯葬費用50萬5060元。又原告均為被害
    人之子女，因母親遭此橫禍，內心受有極大痛苦，且被告於
    肇事後，從未前往探視被害人，於被害人死亡後，亦未表示
    任何悼念之意，其犯後態度顯無悔意，應給付被告每人各40
    萬元之非財產上之損害。爰依民法第184條第 1項前段、 第
    192條第1項及第194條規定請求損害賠償等語。並聲明： (一)
    被告應給付原告各46萬5492元及自94年1月7日起算至清償日
    止，按週年利率5%計算之利息。(二)訴訟費用由被告負擔。(三)
    原告願供擔保，請准宣告假執行。
二、被告則以：因被害人過道路走一半突然往回走，其始未注意
    而撞及，兩造均有過失。原告請求之醫藥費與殯葬費過高，
    其為初中畢業，現為清潔工，每月薪資為 2萬0134元，扣除
    健保費實領僅 1萬9669元，且無不動產，無資力負擔損害賠
    償金額等語，資為抗辯。爰聲明：駁回原告之訴。
三、兩造不爭執事實：
  (一)被告於92年12月25日11時45分許，駕車牌號碼GAP322號重型
    機車，沿臺北縣板橋市○○路由東往西方向行駛，經臺北縣
    板橋市○○路 ○段與正隆巷口時，機車左側把手不慎撞及路
    過之被害人黃明玉，造成被害人倒地受傷，雖經送板橋中英
    醫院救治，仍於92年12月29日12時46分許，因顱內出血（硬
    腦膜下血腫）不治死亡。
  (二)原告等9人均為被害人之子女。
四、茲就兩造爭點分述如下：
  (一)被告與被害人均有過失：
  1.按「汽車行近行人穿越道前，應減速慢行，遇有行人穿越時
    ，無論有無交通警察指揮或號誌指示，均應暫停讓行人先行
    通過。」「行人穿越道路，有燈光號誌者，應依號誌之指示
    前進。」道路交通安全規則第103條、第134條第 3款分別定
    有明文。
  2.被告自認駕車疏失，未注意讓在行人穿越道上之被害人黃明
    玉先行通過而肇事（見本院卷第20頁），而本件車禍肇事當
    時之天候晴、日間自然光線、路面乾燥、無缺陷、無障礙物
    、視距良好等情，亦有肇事現場照片及道路交通事故調查報
    告表(一)影本可稽（見影印相驗卷第 8頁起），被告並無不能
    注意之情事，詎其竟疏於注意車前狀況，並隨時採取必要之
    安全措施，且未暫停讓在行人穿越道上因號誌變換無法1 次
    通過而正調頭返回之被害人先行通過，即貿然前行，以致所
    駕駛之前開重型機車左側把手不慎撞及被害人，造成被害人
    因而倒地受傷，經緊急送醫後，仍因顱內出血（硬腦膜下血
    腫）不治死亡，被告就本件車禍之發生顯有過失甚明。
  3.被害人因本件車禍導致顱內出血（硬腦膜下血腫）不治死亡
    ，並經檢察官督同檢驗員相驗屬實，製有勘驗筆錄、驗斷書
    及相驗屍體證明書各 1份在卷可按（見相驗卷第21至21頁反
    面、第23至27頁反面、第22頁），則被告之過失行為與被害
    人之死亡間，具有相當因果關係。
  4.本件經臺灣省臺北縣區車輛行車事故鑑定委員會鑑定，亦認
    車禍係因被告駕駛普通重機車，未讓行人穿越道上行人先行
    為肇事原因，有該委員會93年 5月24日北鑑字第930327號函
    暨所附鑑定意見書各 1份附卷可參（見影印偵卷第6至7頁）
    。又被告因過失致死罪，並經台灣板橋地方法院及本院判決
    有罪確定在案，有本院93年度交上易字第 260號刑事判決附
    卷可參。
  5.本件行車事故鑑定委員會雖認定行人無肇事因素，但查本件
    肇事路段為有燈號管制路段，中央分向島為寬式50公分以上
    ，有道路交通事故調查報告表及調查報告表(一)可稽，被害人
    於燈號轉換綠燈時，即應開始通行迅速通過，並估算自己之
    速度可否一次完成通過動作，而於中央分隔島附近暫停，甚
    且未能一次完成通行更應謹慎緩慢繼續通行，不應該突然倒
    退。依據車禍剛發生時，被告於警訊最初之供述稱：我在肇
    事路口停等紅燈，當綠燈時我和其他好多車子一同起步，而
    老太太當時在斑馬線上見狀，驚慌之餘又往回跑，才會和我
    左前把手相撞受傷等語（見相驗卷92年12月25日筆錄），參
    酌現場圖及相片所示，被害人倒臥於民生路往新莊方向中央
    ，機車則倒於靠近路旁等情節，顯見被告所述為可採，是被
    害人未依據號誌所示謹慎快速通過又突然折回，致為被告機
    車所撞，亦有過失。
  6.本院審酌被告駕駛機車見有行人通過原應注意減速慢行讓行
    人優先通過，其未為之致肇事故，應負百分之70過失責任，
    被害人未於穿越道上審慎快速通過，應負百分之30過失責任
    。
  (二)被告應賠償損害之金額：
  1.按不法侵害他人致死者，對於支出醫藥療及增加生活上需要
    之費用或殯葬費之人，亦應負損害賠償責任，為民法第 192
    條第 1項所明定。查，被害人受重傷送往醫院急救，共花費
    醫療費用8萬4372元整，雖有板橋市中英醫院之收據可憑 (
    見原審卷第 4頁)，但住院實際繳付9022元，門診繳付600元
    ，為原告所自認（見本院卷第20頁），並經上揭收據記載明
    確，因其他金額為全民健保所支付，此部分損害賠償請求權
    應轉由全民健保保險人取得代位行使，原告不得請求，則原
    告得請求之金額為9622元（9022+ 600=9622）。再查，原告
    等因被害人之殯葬，共支出費用50萬5380元（含葬儀費用40
    萬9160元、餐盒9000元、便餐1220元、車資4000元、銀紙
    160元、蓮花紙540元、假髮1300元、 蓮位及管理費80000元
    ），此亦有福安企業公司、北海公園墓地管理委員會及臺北
    縣慈德庇護工廠等收據與統計表可憑 (見原審卷第15至19頁
    )；惟其中毛巾16100元、手巾3850元、女婿服2000元及送殯
    人員搭乘車輛之車資4000元，合計2萬5950元， 均係為生者
    準備使用，非殯葬所必要支出，不應由被告負擔，扣除後原
    告得請求之殯葬費用為47萬9430元（000000-00000 =479430
    ）。上開醫療費用及殯葬費用均由原告等 9人共同平均負擔
   （見交附民卷第3頁、本院卷第41頁），因該項債權為共同債
    權，為可分之債，依照民法第271條規定， 原告等人自得平
    均分受請求被告為給付，則原告各得請求被告給付 5萬3270
    元（479430÷9=53270）。
  2.過失相抵：按「損害之發生或擴大，被害人與有過失者，法
    院得減輕賠償金額或免除之。」民法第217條第1項定有明文
    。被告就本件車禍之發生固應負百分之70過失責任，但被害
    人於本件車禍發生亦應負百分之30過失，已如前述，應減輕
    被告賠償責任十分之三，只負擔十分之七之賠償責任，經減
    輕後，被告對各原告應賠償財產之損失金額為 3萬7289元（
    53270×0.7=37289）。
  3.又按不法侵害他人致死者，被害人之父、母、子、女及配偶
    ，雖非財產上之損害，亦得請求賠償相當之金額，為民法第
    194條所明定。 原告等人因被害人遭此意外，身為子女就此
    所受之身心痛苦甚鉅，查被告為初中畢業、擔任清潔工、月
    入2萬134元，扣掉健保費等每月實領1萬9669元、 無不動產
    ；原告辛○○職業為家管、有房子一戶；原告戊○○業散工
    、月入1萬多元無不動產；原告己○○開娃娃車月入2萬多元
    、無不動產；原告庚○○無業；乙○○擔任司機、月入萬餘
    元；甲○○、丙○○均無業；原告壬○○業家管、有一戶房
    子；原告癸○○業家管、無不動產等，為兩造所自承（見本
    院卷第20頁），衡量被告與被害人間過失百分比暨兩造之身
    分、地位、財產等資歷及經濟能力等一切情狀，認請求賠償
    精神慰撫金應予核減為20萬元，方屬公允，其逾此數額之請
    求，為無理由，應予駁回，則原告每人得請求被告應各賠償
    20萬元之非財產上之損害。
  4.保險金之扣除：按「保險人依本法規定給付之保險金，視為
    加害人或被保險人損害賠償金額之一部分，加害人或被保險
    人受賠償請求時，得扣除之」強制汽車責任保險法第30條定
    有明文。原告因本件車禍自強制汽車保險獲得 140萬元之賠
    償，為原告所自承（見本院卷第41頁），依前開規定屬損害
    賠償之一部分，被告自得請求扣除，因140萬元由原告9人平
    均受領，故每人得扣除金額為15萬5556元（ 0000000÷9 =
    155555.5小數點以下四捨五入）。
  5.從而，原告各得請求之金額為8萬1733元（37289 + 000000
    - 000000 = 81733）
五、從而，原告基於侵權行為之損害賠償請求權，請求被告各賠
    償 8萬1733元及自94年1月7日起算，至清償日止，依年息百
    分之五之法定利率計算之遲延利息部分，洵屬正當，應予准
    許。逾此部分所為之請求，為無理由，應予駁回。
六、原告勝訴部分，合計未逾150萬元，本不得上訴第3審，經本
    院判決後即告確定，經核尚無宣告假執行必要，其假執行聲
    請應予駁回；至於原告敗訴部分，其餘假執行之聲請因訴之
    駁回而失所附麗，併予駁回。
七、本件因事證已臻明確，兩造其餘攻擊、防禦方法及所為之立
    證，經核與判決之結果不生影響，無庸逐一論述，附予敘明
    。
八、結論：本件原告之訴，為一部有理由，一部無理由，依民事
    訴訟法第79條、第85條第1項、第463條、第390條第2項，判
    決如主文。
中　　華　　民　　國　　94　　年　　4 　　月　12   　　日
                  民事第 7庭  審判長法　官　鄭三源
　　　　　　　　　　　      　　　　法　官　王聖惠
　　　　　　　　　　　      　　　　法　官　黃嘉烈
正本係照原本作成。
原告合計逾 150萬元部分如不服本判決，應於收受送達後２０日
內向本院提出上訴書狀，其未表明上訴理由者，應於提出上訴後
２０日內向本院補提理由書狀（均須按他造當事人之人數附繕本
）上訴時應提出委任律師或具有律師資格之人之委任狀；委任有
律師資格者，另應附具律師資格證書及釋明委任人與受任人有民
事訴訟法第４６６條之一第一項但書或第二項（詳附註）所定關
係之釋明文書影本。
被告不得上訴。
中　　華　　民　　國　　94　　年　　4 　　月　　13　　日
　　　　　　　　　　　　　　　　　　書記官　倪淑芳
附註：
民事訴訟法第四百六十六條之一（第一項、第二項）：
對於第二審判決上訴，上訴人應委任律師為訴訟代理人。但上訴
人或其他法定代理人具有律師資格者，不在此限。
上訴人之配偶、三親等內之血親、二親等內之姻親，或上訴人為
法人、中央或地方機關時，其所屬專任人員具有律師資格並經法
院認為適當者，亦得為第三審訴訟代理人。
